最高法院刑事判決　　　　　　九十六年度台上字第四００三號
上　 訴　 人　甲○○
自 訴代理 人　吳雨學律師
上訴人即被告　乙○○
選 任辯護 人　李潮雄律師
上列上訴人等因甲○○自訴被告偽造文書等罪案件，不服台灣高
等法院中華民國九十五年十二月二十一日第二審更審判決（九十
四年度上更(一)字第三０二號，自訴案號：台灣台北地方法院八十
八年度自字第七六五號），提起上訴，本院判決如下：
    主  文
上訴駁回。
    理  由
一、甲○○就行使偽造私文書及乙○○上訴部分：
按刑事訴訟法第三百七十七條規定，上訴於第三審法院，非以判
決違背法令為理由，不得為之。是提起第三審上訴，應以原判決
違背法令為理由，係屬法定要件。如果上訴理由狀並未依據卷內
訴訟資料，具體指摘原判決不適用何種法則或如何適用不當，或
所指摘原判決違法情事，顯與法律規定得為第三審上訴理由之違
法情形，不相適合時，均應認其上訴為違背法律上之程式，予以
駁回。本件原審經審理結果，認為上訴人即被告乙○○行使偽造
私文書之犯行明確，因而撤銷第一審所為無罪之判決，經比較刑
法新舊規定後，就該行使偽造私文書部分，改判依行為時即修正
前刑法連續犯及想像競合犯規定，從一重論處乙○○連續行使偽
造私文書，足以生損害於他人罪刑，已詳敘其調查、取捨證據之
結果及憑以認定犯罪事實之心證理由。並就乙○○否認之供詞及
其所辯各語認非可採，予以論述。甲○○於第一審所具自訴狀，
其證據並所犯法條欄，指乙○○所為係涉犯刑法第三百三十九條
第一項之詐欺取財罪、第二百十四條之使公務員登載不實罪，雖
未論及渠另犯同法第二百十六條、第二百十條之行使偽造私文書
罪。然依該自訴狀犯罪事實欄指稱甲○○於民國八十八年七月間
向台北市政府建設局及前台灣省政府建設廳申請參閱達勝有限公
司（下稱達勝公司）、達贏股份有限公司（下稱達贏公司）及達
采影音工作室股份有限公司（下稱達采公司）變更登記事項卡時
，發現達采公司已於八十七年二月九日申請解散登記，乙○○於
申請該公司解散登記過程中，並未召開任何董事會或股東會，則
渠申請該公司解散登記必係以偽造之股東會及董事會會議紀錄向
主管機關申請等語，已敘及乙○○於申請達采公司解散登記時，
並有偽造該公司股東會、董事會會議紀錄並持以行使情事，甲○
○嗣於補充自訴理由狀復就乙○○於七十九年間起，至八十四年
間止，多次冒用甲○○與其妻張黃淑齡名義，偽造達采公司變更
登記申請書、股東會、董事會會議紀錄等文件，且在其上偽造渠
等署押、印文等情指陳甚詳，自應認其就乙○○行使偽造私文書
犯行已經提起自訴。則除該自訴狀、補充理由狀已敘及者外，原
判決就乙○○其餘行使偽造私文書犯行，以其與自訴部分有連續
犯裁判上一罪關係，乃併加審究，要無違法可言。且上開偽造之
變更登記申請書等文件既係乙○○冒用甲○○夫妻名義所為，渠
等乃被冒名偽造文書者，自屬該罪之直接被害人，而得提起自訴
，原審予以受理，並為科刑之判決，亦與刑事訴訟法第三百十九
條第一項規定無違。而同時遭冒名偽造文書、署押之另被害人張
黃淑齡，雖未提起自訴，然該部分與甲○○自訴論罪部分，係被
告以一行為同時所犯，二者具想像競合犯之裁判上一罪關係，已
經原審於判決論罪理由內敘及，則原判決基於審判不可分原則，
就該部分併予論科，亦無不合。又甲○○與其妻張黃淑齡縱曾同
意擔任達采公司之副董事長及董事之職，然此與渠等就乙○○以
渠二人名義製作原判決附表所示變更登記申請書、股東會及董事
會會議紀錄等文件是否同意，並授權為之，係屬兩事，自不能因
之解免乙○○偽造文書罪責，原判決予以論科，要無與卷證不相
符合之違誤。另證人劉定軍於第一審雖證稱伊於八十七年一月間
曾打電話予甲○○，告以達采公司經營不下去，張某表示該收就
收等語，然亦不能因之逕認張某對於乙○○以渠名義製作解散登
記申請書，亦已同意，並授權為之，是原判決就該部分論以乙○
○偽造私文書並持以行使之罪，亦無理由矛盾之違法。依原判決
認定之事實，其附表二所示，甲○○以其妻張黃淑齡名義於七十
八年八月間起，至七十九年八月之一年期間，多次分別匯款予達
采公司、達贏公司及達勝公司之金額，已達新台幣一千七百萬元
。此對照原判決附表一所示，乙○○冒用甲○○、張黃淑齡名義
製作達采公司變更登記申請書、股東會、董事會會議紀錄等文件
則係於七十九年六月間起所為，足見甲○○所以匯款予上開三家
公司，要與乙○○嗣冒名製作上開文件應無何方法、目的之關聯
，即甲○○初於自訴狀內亦僅指乙○○係於七十八年八月起向渠
詐得款項，至八十八年二月間始發現達采公司係以偽造之股東會
、董事會會議紀錄辦理解散登記，應涉犯詐欺取財及使公務員登
載不實罪嫌等情，並未指訴乙○○於七十八年八月間向渠詐騙款
項，與渠嗣於原判決附表一所示時間所為偽造文書犯行，有何方
法、目的或原因、結果之牽連關係。則原判決以二者無裁判上一
罪關係，乃就其附表一所示，論以乙○○行使偽造私文書罪，而
就渠被訴詐欺取財部分，另為無罪之諭知，要無適用法則不當之
違法。是甲○○、乙○○二人上訴意旨分別以上情指摘原判決違
背法令，核與法律規定得為第三審上訴理由之違法情形，不相適
合。而渠等其餘上訴意旨則係就屬原審採證認事職權之行使及原
判決已說明事項，徒憑己見，任意指摘，且仍為單純事實之爭執
，均非適法之第三審上訴理由。依上揭說明，甲○○關於行使偽
造私文書部分及乙○○之上訴均違背法律上之程式，俱應予駁回
。至乙○○被訴涉犯使公務員為不實登載罪嫌部分，係不得上訴
第三審之案件，已經原判決認該部分犯罪不能證明，說明不另為
無罪諭知。則甲○○就該重罪（即行使偽造私文書罪）部分上訴
既不合法，經判決駁回上訴，該輕罪部分基於審判不可分原則，
亦應予駁回，併此敘明。
二、甲○○就詐欺取財罪上訴部分：
按刑事訴訟法第三百七十六條所列各罪之案件，經第二審判決者
，不得上訴於第三審法院，法有明文。本件甲○○自訴意旨指乙
○○於七十八年八月間，以所經營公司績效良好為餌，向其施詐
借款，涉犯刑法第三百三十九條第一項詐欺取財罪嫌部分，原審
以李某該部分犯罪不能證明，因而撤銷第一審判決，改判為乙○
○無罪諭知，核屬刑事訴訟法第三百七十六條第四款不得上訴第
三審之案件，自訴人甲○○竟復提起上訴，顯為法所不許。該部
分上訴為不合法，應予駁回。
據上論結，應依刑事訴訟法第三百九十五條前段，判決如主文。
中　　華　　民　　國　九十六　年　　七　　月  二十六  日
                      最高法院刑事第七庭
                          審判長法官  張　淳　淙
                                法官  劉　介　民
                                法官  張　春　福
                                法官  洪　昌　宏
                                法官  蔡　彩　貞
      本件正本證明與原本無異
                                      書  記  官
中　　華　　民　　國　九十六　年　　八　　月　　二　　日
                                                H
